臺灣板橋地方法院刑事判決　　　　　　　100年度易字第591號
公　訴　人　臺灣板橋地方法院檢察署檢察官
被　　　告　郭建良
上列被告因妨害自由案件，經檢察官提起公訴（九十九年度偵字
第二八四八一號），本院判決如下：
    主  文
郭建良犯侵入住宅罪，處拘役貳拾日，如易科罰金，以新臺幣壹
仟元折算壹日
    事  實
一、郭建良與許善茵前有訴訟糾紛，其二人並未相約見面，惟郭
    建良仍於民國九十九年四月五日下午一時三十五分許，逕至
    新北市鶯歌區（改制前為臺北縣鶯歌鎮，以下均以改制後名
    稱為之）行政路二十二號前，見該公寓大樓外側鐵門未關閉
    ，竟未得該公寓大樓任一住戶之同意而基於無故侵入他人住
    宅之犯意，即無故進入該公寓大樓樓梯間，再上至該址八樓
    之二號之許善茵住處門口前，許善茵於住處內見狀旋即報警
    處理，始悉上情。
二、案經許善茵訴由新北市政府警察局三峽分局報告臺灣板橋地
    方法院檢察署檢察官偵查起訴。
    理  由
壹、程序事項：
    本件認定犯罪事實所引用之本件卷內所有卷證資料，並無證
    據證明係公務員違背法定程序所取得，被告郭建良於本院審
    理終結前就卷內所有之卷證資料之證據能力均表示無意見，
    且卷內之文書證據，亦無刑事訴訟法第一百五十九條之四之
    顯有不可信之情況與不得作為證據之情形，則依刑事訴訟法
    第一百五十九條之五之規定，本件認定犯罪事實所引用之書
    證證據，均有證據能力。
貳、實體事項：
一、訊據被告固不否認曾於上揭時地見該公寓大樓外側鐵門未關
    閉而進入該大樓樓梯間，再上至該址八樓之事實，惟矢口否
    認有何無故侵入他人住宅之犯行，辯稱：當天我不是一個人
    過去的，有按二、三次電鈴，後來到第三次的時候有人應門
    ，當時是告訴人的先生（指王睿毅）應門的，我按電鈴的朋
    友有問說要找告訴人，問對方是否可以開門，等到我們按了
    第三次門鈴就有人開門，第一次按電鈴的時候，我聽到有人
    的聲音，我就沒有在現場了，我是後來看到可以進去了，我
    才隨同進去，後來我是在電梯間那裡，沒有到告訴人的家門
    口。跟我去的人都是一些大麥家族的會員，告訴人透過蘋果
    日報檢舉大麥家族的人進行誹謗，所以我們會不平衡，當天
    我只是陪同過去而已，過去的那些人是要過去跟告訴人澄清
    ，要問她為何要誹謗我們，當天我們並沒有跟告訴人約好，
    當天去的時候，我雖然是陪同，但是我有跟一起去的人說不
    可以做出騷擾對方的事情，我不是帶頭的人，我沒有去騷擾
    里長、鄰長他們，我是因為告訴人誹謗我是詐騙集團的人，
    我才一起過去，當時我還住在桃園，不是特意從高雄北上云
    云。
二、然查：
  (一)被告就其如何進入告訴人住處之上址公寓大樓樓梯間，其後
    再上至該址八樓，其究竟有無至八樓之二號之告訴人住處門
    口前一情，雖於本院準備程序中係以：有按二、三次電鈴，
    後來到第三次的時候有人應門，當時是告訴人的先生應門的
    ，我按電鈴的朋友有問說要找告訴人，問對方是否可以開門
    ，等到我們按了第三次門鈴就有人開門，第一次按電鈴的時
    候，我聽到有人的聲音，我就沒有在現場了，我是後來看到
    可以進去了，我才隨同進去。後來我是在電梯間那裡，沒有
    到告訴人的家門口云云置辯（參見本院卷一００年三月二十
    八日準備程序筆錄第二頁）；惟其於警詢中就此則係辯以：
    我有到達她的門口。第一次我們在樓下有按電鈴表明要來拜
    訪，並說明來意，是她男友接的，後來因為他們沒有回應，
    該大樓樓下大門並沒有關，我們又按了二至三次電鈴，也等
    了三至五分鐘，後來才決定上去等語；其於偵查中就此亦係
    辯以：那天我們在樓下按電鈴，許善茵沒有應門。但因為當
    時樓下的大門本就沒有關，我們就走進去，到八樓的許善茵
    住處門口，按電鈴，之後警察就來了等語（參見偵卷第七頁
    反面、第二五頁正面）。準此以觀，顯然被告就上址公寓大
    樓之外側鐵門於案發當時究竟係如何開啟，且其究竟有無至
    八樓之二號之告訴人住處門口前一情，前後所述已然矛盾不
    一，是其就此部分於本院準備程序中所辯係告訴人友人王睿
    毅應答後有人開啟上址公寓大樓外側鐵門，之後待在電梯間
    並未至告訴人住處門口云云，已難採信。又告訴人及其友人
    王睿毅均否認有何在渠二人住處內壓按對講機之按鈕以使得
    上址公寓大樓外側鐵門開啟讓被告進入，且亦均否認有何故
    意壓按對講機之按鈕以開啟上址公寓大樓外側鐵門讓被告進
    入再報警，渠二人透過住處大門之貓眼確有看到被告出現在
    住處大門口一節，業據渠二人於本院審理中具結堅詞證述明
    確在卷（參見本院卷一００年四月十八日審判筆錄第十八—
    二十、二六—二八頁），而參以被告於本院審理中自承：案
    發當日並未與告訴人相約，且先前以網路、電子郵件或透過
    第三者邀約告訴人均遭拒一情以觀（參見本院卷一００年四
    月十八日審判筆錄第二四—二五頁），顯然告訴人及其友人
    王睿毅均不願與被告有所接觸，衡情，渠二人於案發當日對
    於被告此種「不請自來之拜訪」，自當排斥而更不願與之接
    觸，則渠二人又何須以壓按住處內對講機之按鈕以使得上址
    公寓大樓外側鐵門開啟讓被告進入後而可與渠二人有更接近
    之接觸，渠二人自可置之不理即可！復觀之現場照片八張所
    顯示告訴人住處之公寓大樓外側鐵門、電梯、樓梯間、告訴
    人住處門前等示意狀況以查，當足認告訴人及其友人即證人
    王睿毅於本院審理中證述並未在渠二人住處內壓按對講機之
    按鈕以使得上址公寓大樓外側鐵門開啟，然其後被告確有進
    入該公寓大樓樓梯間，再上至該址八樓之二號之告訴人住處
    門口前一節，應顯較被告此部分悖於常情所辯為可採。
  (二)又被告並未得上址公寓大樓住戶之一即告訴人及其友人王睿
    毅之同意而得以進入該公寓大樓內一情，已如前述，且被告
    亦未得上址公寓大樓除告訴人及其友人王睿毅以外之其他住
    戶同意而得進入該公寓大樓內一節，亦據被告於警詢及偵審
    中供述明確在卷（參見偵卷第七頁反面、第二五頁正面、本
    院卷一００年四月十八日審判筆錄第二四頁），是縱使上址
    公寓大樓外側鐵門於案發當時另有開啟之其他情事，然被告
    始終未得上址公寓大樓任一住戶之同意而得進入，惟被告仍
    執己意而逕行進入該公寓大樓樓梯間後，再上至該址八樓之
    二號之告訴人住處門口前欲「善意拜訪」告訴人，則被告此
    舉，自屬無正當理由而以身體行為事實上進入告訴人所支配
    之住宅場所，而該當於無故侵入他人住宅犯行之主、客觀構
    成要件，應可認定。至被告所辯其係「善意拜訪」告訴人，
    並非無故進入上址公寓大樓云云，惟此當係其個人主觀自我
    合理化自己行為之藉詞，難認可採。
  (三)至被告雖聲請本院傳喚其友人即證人黃秀蘭、呂亞辰二人欲
    證明其並未有無故侵入他人住宅之犯行云云，然觀之證人黃
    秀蘭於本院審理中係證述：（法官問：你們一行人後來到了
    許善茵住處外一樓的騎樓，後來發生什麼事情？）我們到達
    許善茵住處外樓下一樓騎樓時，當時我人在被告旁邊，被告
    有先按電鈴，電鈴那端有人回答。被告當時說要找許善茵許
    小姐，然後門就打開了。（法官問：當時對方在對講機中說
    了什麼？）當時是被告在講對講機，我站在被告旁邊，所以
    對講機說了什麼，我也不是很清楚。但是我知道有開門的電
    鈴聲。（法官問：你是說被告先按了對講機，然後門就打開
    了？）是的。（法官問：除了被告之外，是否還有其他人也
    按了對講機？）沒有，我印象中只有被告按。（法官問：許
    善茵住處一樓大門打開之後，發生何事？）門打開了之後，
    被告又按了一次電鈴，但是對講機沒有人說話，然後被告就
    上樓了。因為被告第一次按電鈴時，雖然我不知道對方回應
    什麼，但是我知道有人回應。後來被告又問許善茵是否在家
    ，被告也有再次按電鈴，但是都沒有人回應，此時因為門已
    經打開，所以被告就上樓云云（參見本院卷一００年四月十
    八日審判筆錄第六—七頁）；證人呂亞辰於本院審理中則係
    證述：（法官問：你們一行人到達許善茵住家樓下，之後發
    生何事？）有人按電鈴，至於何人按電鈴，我忘記了，我沒
    有記得很清楚。但是我知道當時被告人在前面，按電鈴之後
    一樓大門有打開，因為當時有透過對講機打開大門的聲音云
    云（參見本院卷一００年四月十八日審判筆錄第十四頁），
    顯見證人黃秀蘭、呂亞辰二人就案發當時之按鈴過程究竟是
    何人按電鈴一情，彼此所述均有矛盾，且亦與被告前揭所辯
    又互有矛盾出入，且衡以證人黃秀蘭、呂亞辰二人係被告之
    友人，於案發當時又係一同至告訴人住處之上址公寓大樓外
    而同為欲「拜訪」告訴人之人，其二人之利害關係顯與被告
    相當，而與告訴人相反，又其二人所述與被告前揭所辯互有
    矛盾出入之處，是當認其二人所述，顯有疑義而難以憑採。
    復觀之證人黃秀蘭、呂亞辰二人所述各情，亦無從確認被告
    有何得到上址公寓大樓任一住戶之同意而得以進入，是其二
    人所述縱令非虛，亦難據以採為有利被告之認定。
  (四)綜上所述，足見被告前揭所辯，當屬事後避重就輕推諉卸責
    之詞，不足採信。從而，本件事證已臻明確，被告犯行洵堪
    認定，應予依法論科。
三、按刑法第三百二十一條第一項第一款之夜間侵入住宅竊盜罪
    ，其所謂「住宅」，乃指人類日常居住之場所而言，公寓亦
    屬之。至公寓樓下之「樓梯間」，雖僅供各住戶出入通行，
    然就公寓之整體而言，該樓梯間為該公寓之一部分，而與該
    公寓有密切不可分之關係，故於夜間侵入公寓樓下之樓梯間
    竊盜，難謂無同時妨害居住安全之情形，自應成立刑法第三
    百二十一條第一項第一款於夜間侵入住宅竊盜罪（最高法院
    七十六年台上字第二九七二號判例意旨可資參照）。依此以
    觀，本件告訴人所居住之上址公寓大樓，就該公寓大樓整體
    內之樓梯間亦為該公寓大樓之一部分，與該公寓大樓有密切
    不可分之關係，故亦應屬住宅之一部分，則本件被告未受允
    准進入該公寓大樓樓梯間，妨礙屬於該公寓大樓住戶即告訴
    人之住宅安寧。是核被告所為，係犯刑法第三百零六條第一
    項之無故侵入他人住宅罪。爰審酌被告僅因訴訟糾紛，竟無
    故侵入他人住宅，且犯後猶矢口否認，行為誠屬不該，態度
    難認良好，惟念及其行為於本件中所生危害非鉅，及其犯罪
    之動機、目的、手段等一切情狀，量處如主文所示之刑，並
    諭知易科罰金之折算標準。
據上論斷，應依刑事訴訟法第二百九十九條第一項前段，刑法第
三百零六條第一項、第四十一條第一項前段，刑法施行法第一條
之一，判決如主文。
本案經檢察官楊承翰到庭執行職務。
中    華    民    國   100    年    5     月    13    日
                  刑事第二十庭    法  官  林家賢
上列正本證明與原本無異。
如不服本判決，應於判決送達後十日內，向本院提出上訴書狀，
並應敘述具體理由；其未敘述上訴理由者，應於上訴期間屆滿後
二十日內向本院補提理由書（均須按他造當事人之人數附繕本）
「切勿逕送上級法院」。
                                  書記官  許清秋
中    華    民    國   100    年    5     月    13    日
附錄本判決論罪科刑法條：
刑法第三百零六條第一項：
無故侵入他人住宅、建築物或附連圍繞之土地或船艦者，處一年
以下有期徒刑、拘役或三百元以下罰金。